臺灣士林地方法院刑事判決
111年度易字第480號
公  訴  人  臺灣士林地方檢察署檢察官
被      告  龔家煌



上列被告因妨害自由案件，經檢察官提起公訴（111年度偵字第9
869號），本院判決如下：
    主    文
龔家煌無罪。
    理    由
一、公訴意旨略以：被告龔家煌與郭蔓瑢前為男女朋友，其於分
    手後，欲與郭蔓瑢碰面卻遭拒絕，竟基於恐嚇之犯意，於民
    國111年3月17日某時許，在其位於臺北市○○區○○街0段000巷
    0弄0號居處，以LINE通訊軟體先傳送「我喜歡慢慢來」、「
    反正就這樣」、「我等你答案」等恫嚇訊息予郭蔓瑢，見其
    拒絕外出碰面，即傳送「反正如果回心轉意，下週6以前都
    能說哦」之恫嚇訊息，並傳送郭蔓瑢穿著圍裙之自拍照以恫
    嚇之，再傳送「懷念你之前拍給我的照片影片」、「我瞭解
    你也清楚」、「那等你消息唷」、「不要怕」、「我只是」
    、「要死的人」之恫嚇訊息予郭蔓瑢，見其仍拒絕與之碰面
    ，又傳送郭蔓瑢穿著類似水手服之自拍照再行恫嚇之，致郭
    蔓瑢見聞上開訊息後，因而心生畏懼，致生危害於安全，因
    認被告涉犯刑法第305條之恐嚇危害安全罪等語。
二、按犯罪事實應依證據認定之，無證據不得推定其犯罪事實；
    不能證明被告犯罪者，應諭知無罪之判決，刑事訴訟法第15
    4條第2項、第301條第1項分別定有明文。又事實之認定，應
    憑證據，如未能發現相當證據，或證據不足以證明，自不能
    以推測或擬制之方法，以為裁判基礎；認定不利於被告之事
    實，須依積極證據，苟積極證據不足為不利於被告事實之認
    定時，即應為有利於被告之認定（最高法院40年台上字第86
    號、30年上字第816號判例意旨參照）。次按告訴人之告訴
    ，係以使被告受刑事訴追為目的，是其陳述是否與事實相符
    ，仍應調查其他證據以資審認；而認定犯罪事實所憑之證據
    ，雖不以直接證據為限，間接證據亦包括在內，然而無論直
    接或間接證據，其為訴訟上之證明，須於通常一般之人均不
    致有所懷疑，而得確信其為真實之程度者，始得據為有罪之
    認定，倘其證明尚未達到此一程度，而有合理之懷疑存在時
    而無從使事實審法院得有罪之確信時，即應由法院為諭知被
    告無罪之判決（最高法院52年台上字第1300號、76年台上字
    第4986號判例意旨參照）。再按檢察官就被告犯罪事實，應
    負舉證責任，並指出證明之方法，刑事訴訟法第161條第1項
    有其明定。是檢察官對於起訴之犯罪事實，應負提出證據及
    說服之實質舉證責任。倘其所提出之證據，不足為被告有罪
    之積極證明，或其指出證明之方法，無從說服法院以形成被
    告有罪之心證，基於無罪推定之原則，自應為被告無罪判決
    之諭知（最高法院92年台上字第128號判例意旨參照）。
三、公訴意旨認被告涉犯上開罪嫌，無非係以被告於之供述、證
    人即告訴人郭蔓瑢於警詢、偵查中之證述及被告與告訴人聯
    繫之對話截圖為其主要論據。
四、訊據被告固坦承有傳送上開訊息、照片予告訴人等情不諱，
    惟堅詞否認有何恐嚇之犯意，辯稱：我跟告訴人在一起3年
    多，心中有不捨，所以當下情緒下有這些反應，我沒有想要
    恐嚇告訴人的意思等語。經查：
　㈠被告於111年3月17日某時許，在其位於臺北市○○區○○街0段00
    0巷0弄0號居處，以LINE傳送「我喜歡慢慢來」、「反正就
    這樣」、「我等你答案」、「反正如果回心轉意，下週6以
    前都能說哦」、「懷念你之前拍給我的照片影片」、「我瞭
    解你也清楚」、「那等你消息唷」、「不要怕」、「我只是
    」、「要死的人」等訊息，並傳送告訴人穿著圍裙之自拍照
    、穿著類似水手服之自拍照等情，業據證人即告訴人郭蔓瑢
    於警詢、偵查中證述明確，並有LINE簡訊截圖在卷可稽（偵
    卷第31至35頁），上開客觀事實亦為被告所不爭執，自堪認
    定。　
　㈡按刑法第305條之恐嚇罪，所稱以加害生命、身體、自由、名
    譽、財產之事恐嚇他人者，係指以使人生畏怖心為目的，而
    通知將加惡害之旨於被害人而言（最高法院52年度台上字第
    751號判決意旨參照），且刑法第305 條所謂致生危害於安
    全，係指受惡害之通知者，因其恐嚇而生安全上之危險與實
    害而言（最高法院26年度渝非字第15號判決意旨參照）。從
    而，刑法第305條之恐嚇罪之成立，行為人須對於被害人為
    惡害之通知，即向被害人為明確、具體加害上述各種法益之
    意思表示行為，致被害人之心理狀態陷於危險不安，始得以
    該罪名相繩；若行為人所表示者並非以加害生命、身體、自
    由及名譽等事為內容，或被恐嚇者並未因此心生恐懼，則尚
    與該罪之構成要件有間，即不得以該罪相繩。再刑法第305
    條恐嚇罪之構成要件，除行為人主觀上有恐嚇他人之故意外
    ，該通知之內容是否合於刑法上恐嚇之內涵，需綜觀被告言
    語通知之全部內容而為判斷，萬不能僅節錄隻字片語斷章取
    義認定被告之恐嚇犯行。是刑法第305條恐嚇罪之成立，固
    不以行為人真有加害之意為必要，而被害人是否心生畏懼，
    亦應本於社會客觀經驗法則以為判斷基準。另言語是否屬於
    「加惡害」之事，須該言語在一般人客觀上均認為係足以使
    人心生畏怖，始足當之。
　㈢綜觀雙方對話可知，被告係要求與告訴人見最後一次面，但
    屢遭告訴人拒絕，而被告傳送「我喜歡慢慢來」、「反正就
    這樣」、「我等你答案」、「反正如果回心轉意，下週6以
    前都能說哦」、「懷念你之前拍給我的照片影片」、「我瞭
    解你也清楚」、「那等你消息唷」、「不要怕」等訊息，上
    開訊息固使告訴人感到厭煩、不快，但被告只是表達等待告
    訴人回應，與其思念和告訴人之前相處之日子，依社會一般
    觀念，衡情尚未使聽聞者均會感到如不從，生命、身體、自
    由或財產將受到危害並心生畏怖之程度，是被告上開對話內
    容是否構成恐嚇，已顯有疑義。
　㈣再被告雖有傳送「要死的人」之訊息，但觀諸上下文，被告
    是指其自己是要死的人，並非指告訴人，佐以告訴人亦回覆
    「我不知道要回你什麼」、「但我的答案還是不要」，被告
    則表示「我以為你會心疼我這要死的人」，顯然被告上開用
    詞意在博取告訴人之同情，希望告訴人能夠應允與其見面，
    則被告主觀上是否有恐嚇告訴人之犯意，要非無疑；另被告
    固亦有傳送告訴人穿著圍裙之自拍照、穿著類似水手服之自
    拍照之行為，但上開照片並未有告訴人裸露私密之畫面，被
    告亦未向告訴人表示要對外散布上開照片之意思，應不致涉
    以加害生命、身體、自由、名譽、財產之事恐嚇他人，實難
    認屬惡害通知，尚難僅以被告傳送上開照片予告訴人，遽認
    被告主觀上有恐嚇告訴人之不法犯意。　　　
　㈤觀諸上開對話、照片雖可認被告一再表達與告訴人見面之情
    事，被告因此或有以較為強烈之言詞表述，然尚無對告訴人
    之生命、身體、自由、名譽或財產，有何將來惡害之通知，
    難認被告上開對話或傳送照片之行為足使一般人心生畏怖，
    則告訴人主觀上是否因此心生畏懼，亦屬有疑，自難僅憑告
    訴人單一指述因上開言詞、照片心生畏懼，遽認被告所為構
    成恐嚇危害安全罪。被告上開言詞、傳送照片固非適當，或
    使告訴人感到不悅，然仍與刑法第305條恐嚇危害安全罪之
    要件有間，自無從以該罪相繩。　
五、綜上所述，本案依公訴意旨所提出之證據，經本院調查結果
    ，尚不足使本院達於通常一般之人均不致有所懷疑，而得確
    信其為真實之程度，致使無從形成被告有罪之確信，揆諸首
    揭說明，本件被告被訴之恐嚇犯行，要屬不能證明，自應為
    被告無罪之諭知，以昭審慎。 
據上論斷，應依刑事訴訟法第301條第1項，判決如主文。
本案經檢察官楊舒婷提起公訴，檢察官郭騰月到庭執行職務。
中　　華　　民　　國　　111 　年　　11　　月　　16　　日
                  刑事第八庭　法  官  林正忠
以上正本證明與原本無異。
如不服本判決應於收受判決後20日內向本院提出上訴書狀，並應
敘述具體理由。其未敘述上訴理由者，應於上訴期間屆滿後20日
內向本院補提理由書（均須按他造當事人之人數附繕本）「切勿
逕送上級法院」。
因疫情而遲誤不變期間，得向法院聲請回復原狀。
                              書記官  張佩旻
中　　華　　民　　國　　111 　年　　11　　月　　21　　日